【裁判字號】    99,易,1564
【裁判日期】    990816
【裁判案由】    傷害等
【裁判全文】
臺灣臺北地方法院刑事判決              99年度易字第1564號
公  訴  人  臺灣臺北地方法院檢察署檢察官
被      告  甲○○
上列被告因傷害等案件，經檢察官聲請簡易判決處刑（99年度偵
字第27852 號），本院認不宜逕以簡易判決處刑，改依通常程序
審理，判決如下：
    主  文
甲○○犯毀損他人物品罪，處有期徒刑參月；又犯傷害罪，處有
期徒刑柒月；應執行有期徒刑玖月。
    事  實
一、甲○○與丙○○、乙○○○夫婦係互為隔壁之鄰居關係。緣
    甲○○於民國98年10月29日19時10分許無端假借其在家燒香
    並持刀砍檀香木頭時，乙○○○因嫌太吵而持棍對之挑釁、
    敲打鐵窗，並辱罵他是「瘋子」暨丙○○、乙○○○曾於前
    2 天辱罵他等事由，乃於是日19時10分許，分別基於毀損及
    傷害之犯意，先持方形菜刀（未扣案）接續將丙○○、乙○○○住處1 樓大門之玻璃撞破，並將該大門之鋁框擊凹而損
    壞之，足以生損害於丙○○、乙○○○；復另行起意，利用
    丙○○開門查看時，侵入丙○○、乙○○○之臺北市○○○
    路○ 段346 巷9 號住處內（侵入住宅部分，未據告訴），手
    持前開菜刀毆打砍傷丙○○、乙○○○，致丙○○受有右臉
    頰15公分開放性切割傷口、乙○○○受有臉部之開放性傷口
    （約7．5公分）、上肢多處挫傷、下肢多處挫傷等傷害。
二、案經丙○○、乙○○○訴由臺北市政府警察局大安分局報請
    臺灣臺北地方法院檢察署檢察官偵查後，聲請以簡易判決處
    刑，本院認不宜逕以簡易判決處刑，改依通常程序審理。
    理  由
一、按被告以外之人於審判外之言詞或書面陳述，除法律有規定
    者外，不得作為證據；又被告以外之人於審判外之陳述，雖
    不符合刑事訴訟法第159 條之1 至第159 條之4 之規定，但
    經當事人於審判程序同意作為證據，法院審酌該言詞陳述或
    書面陳述作成時之情況，認為適當者，亦得為證據；又當事
    人、代理人或辯護人於法院調查證據時，知有同法第159 條
    第1 項不得為證據之情形，而未於言詞辯論終結前聲明異議
    者，視為有前項之同意，刑事訴訟法第159 條第1 項及第15
    9 條之5 分別定有明文。查告訴人丙○○、乙○○○、證人
    林阿明、黃魁原等人之警詢筆錄固屬被告以外之人於審判外
    所為之供述證據，然被告其等之證據能力並不爭執，其至本
    件辯論終結前亦未聲明異議，本院審酌告訴人丙○○及乙○○○於檢察官偵查時，並未陳述警察係以違法不當之方式詢
    問，而證人林阿明、黃魁原等人亦只是陳明事發後所目擊之
    情況，而該情況亦為被告於本院審理時所不爭執等情狀，認
    前開證據方法於製作時尚無違法不當之情，應認以之作為證
    據應屬適當。
二、訊據被告甲○○矢口否認有前開犯行，辯稱意旨略以：此事
    之發生，是因為他們先找我打架。我那天剛好在拜拜，用菜
    刀剖檀香木頭，他們好像不高興，認為我吵到他們，乙○○○就拿棍子來找我打架，要用棍子敲我的鐵窗，罵我是瘋子
    （台語），我去理論，不知道為什麼他開門，就打到我頭，
    我用菜刀去擋他們夫妻，可能有弄到他的手，好像有割到他
    的手，但沒有碰到他的臉，當時他們兩人攻我一個云云。
三、本院查：
（一）前開事實，業據告訴人丙○○、乙○○○於警詢及檢察官
      偵查時供稱確於前開時、地，遭被告持方形菜刀砍傷等情
      明確，並有其等所提出、且由臺北醫學大學附設醫院分別
      於98年10月29日、30日所核發之診斷證明書共2 紙、告訴
      人丙○○、乙○○○受傷及住處大門遭損壞之照片在卷可
      稽。
（二）被告雖否認有傷害告訴人丙○○及乙○○○，辯稱：我用
      菜刀去擋他們夫妻，可能有弄到他的手，好像有割到他的
      手，但沒有碰到他的臉云云，亦即，依被告前開所辯，被
      告於前開時、地確有持菜刀與告訴人丙○○、乙○○○發
      生爭執，但僅係割到告訴人夫婦之手，並沒有割到告訴人
      夫婦之臉；然查：
  １、參以證人黃魁原於警詢時證稱：我是於98年10月29日19時
      10分許在家中聽到很大之玻璃破碎聲音。我從2 樓窗口探
      頭查看發生何事，看到被告快速經過他家門口後，立即又
      轉進入他家旁之小巷子內。接著我立刻跑下樓，發現告訴
      人乙○○○在她家門口，頭上用毛巾壓著，頭流很多血等
      語，而證人林阿明於警詢時亦為相同意旨之證稱，觀之警
      察至現場所拍攝之相片，現場確有相當可觀之血跡，則果
      真如被告所言，僅傷害告訴人夫婦之手，告訴人乙○○○
      豈有頭部受傷並用毛巾壓著，且流有很多血之理？
  ２、被告於檢察官偵查時亦供稱：坦承告訴人丙○○、乙○○○是我所傷等語（見偵卷第43頁）。
  ３、依據告訴人丙○○、乙○○○前開診斷證明書所載，告訴
      人丙○○、乙○○○之手臂並未受切割傷之傷害。
  ４、本院綜合以上各情判斷，告訴人丙○○、乙○○○前開傷
      害，乃係被告持方形菜刀侵入告訴人丙○○、乙○○○之
      住處內，而對其2 人毆打砍傷所致，至為明確；被告前開
      所辯，顯係事後卸責之詞，不足採信。
（三）被告復以前開情詞否認故意損壞告訴人丙○○、乙○○○
      住處1 樓大門云云，然而，參照卷附之告訴人丙○○、乙○○○住處1 樓大門之損壞照片，該大門所崁入之之安全
      玻璃已破裂，而該大門之鋁框亦遭擊凹，則以該大門之損
      壞情形，衡諸一般經驗法則，如此厚實之安全玻璃及鋁框
      竟會遭撞破及擊凹，若非行為人持堅硬物品對之敲擊，何
      能致之？此外，被告於事發當時，頭部並無外傷等情，亦
      為其所自承，果真如被告所言，是因為該大門突然開啟而
      撞到他的頭，以前開大門之損壞情形，被告之頭部豈會未
      有任何外傷之理？再者，被告於警詢時亦自承：．．．我
      就生氣持刀找他理論，我敲他家的門．．．」等語，益見
      告訴人丙○○、乙○○○前開住處大門之損壞確係被告持
      前開方形菜刀所損壞無疑。
（四）參以被告於警詢時供稱：因前兩天被丙○○與乙○○○辱
      罵所以我懷恨在心；我在家中燒香，拿刀砍柴時聽到隔壁
      丙○○與乙○○○夫妻敲打我家牆壁，我就生氣找他理論
      云云，而被告於本院審理時更辯稱：我那天剛好在拜拜，
      用菜刀剖檀香木頭，他們好像不高興，認為我吵到他們，
      乙○○○就拿棍子來找我打架，要用棍子敲我的鐵窗，罵
      我是瘋子（台語）云云，然此情，已為告訴人丙○○、乙○○○所否認，而被告復無法提出證據以資佐證，況且，
      果真如被告所言，告訴人乙○○○確於98年10月29日晚上
      ，因嫌被告太吵，而持棍對之挑釁、敲打鐵窗，並辱罵被
      告是「瘋子」等情，則依被告所言之當時情況，告訴人乙○○○理應在戶外，非在住處內，然被告卻係侵入告訴人
      丙○○、乙○○○之住處內傷害其等2 人，足見被告前開
      所稱之事發原因，純屬被告事後無端假借之託詞，不足採
      憑。
（五）被告雖於檢察官偵查時提出載明「疑似精神分裂症」等語
      之臺北市立聯合醫院松德院區診斷證明書附卷為證，然參
      以被告於警詢時自承：事發後，我從後面走到臥龍街麥當
      勞上廁所後，至通化街購買拖鞋，再到仁愛路與敦化南路
      口附近徘迴不敢回家，且將前開作案用方形菜刀隨手丟棄
      在臺北醫學大學附近花盆裡等情，足見被告不僅於作案後
      ，尚知悉循後巷方向逃逸避免遭發現，尤有進者，更知悉
      將作案用之方形菜刀丟棄湮滅證據。顯然被告對於自己之
      行為及如何掩飾其不法行為之情，均知之甚詳，其精神狀
      態並未有何精神障礙或其他心智缺陷，導致其不能辨識其
      行為違法或欠缺依其辨識而行為之能力，甚或有減低之情
      形。從而，被告所提出之前開診斷證明書，尚不足為其有
      利認定之依據。
（六）綜上所述，本件事證明確，告訴人丙○○、乙○○○之指
      訴，尚非子虛，應可採信；被告前開所辯，均係事後卸責
      詞，不足採信。被告損壞告訴人丙○○、乙○○○物品、
      傷害等犯行，堪以認定。
四、論罪科刑之理由：
（一）核被告所為，係犯刑法第354 條之毀損他人物品罪、同法
      第277 條第1 項之傷害罪。
（二）被告於前開時、地持未扣案之方形菜刀將告訴人丙○○、
      乙○○○住處1 樓大門之玻璃撞破，並將該大門之鋁框擊
      凹而損壞之，乃係於密接之時間實施，侵害同一法益，各
      行為之獨立性極為薄弱，且係出於同一損壞前開大門之目
      的，依一般社會健全觀念，在時間差距上難以強行分開，
      應視為數個舉動之接續施行，合為包括之一行為予以評價
      ，屬接續犯，而應論以一罪。
（三）被告所犯之前開2 罪間，犯意各別，行為互殊，應予分論
      併罰。
（四）爰審酌被告已有多次竊盜前科記錄，有臺灣高等法院被告
      前案紀錄表在卷可稽，素行非佳（未構成累犯），竟無端
      假藉前開情詞，持方形菜刀侵入告訴人丙○○、乙○○○
      住處，除損壞其等住處大門之玻璃及鋁框外，更將其2 人
      毆打砍傷，嚴重侵害告訴人丙○○、乙○○○之財產、身
      體法益之犯罪動機、目的、手段、所生危害、智識程度、
      與被害人平日之關係，暨被告犯罪後仍然矢口否認等一切
      情狀，分別量處如主文所示之刑，並定應執行之刑。
（五）被告犯罪所用之方形菜刀，雖為被告犯罪所用之物，且為
      被告所支配、持有，顯見亦為被告所有，惟並未扣案，為
      免日後執行困難，爰不併予宣告沒收，附此敘明。
據上論斷，應依刑事訴訟法第452 條、第284 條之1 、第299 條
第1 項前段，刑法第11條前段、第277 條第1 項、第354 條、第
51條第5 款，刑法施行法第1 條之1 第1 項、第2 項前段，判決
如主文。
本案經檢察官孫沛琦到庭執行職務
中    華    民    國    99    年    8     月    16    日
                  刑事第十六庭  法  官  蔡守訓
上正本證明與原本無異。
如不服本判決應於收受送達後10日內向本院提出上訴書狀，並應
敘述具體理由；其未敘述上訴理由者，應於上訴期間屆滿後20日
內向本院補提理由書（均須按他造當事人之人數附繕本）「切勿
逕送上級法院」。告訴人或被害人如對於本判決不服者，應具備
理由請求檢察官上訴，其上訴期間之計算係以檢察官收受判決正
本之日期為準。
                                書記官  許婉如
中    華    民    國    99    年    8     月    16    日
附錄本件論罪科刑法條：
中華民國刑法第277條
（普通傷害罪）
傷害人之身體或健康者，處 3 年以下有期徒刑、拘役或 1 千元
以下罰金。
犯前項之罪因而致人於死者，處無期徒刑或 7 年以上有期徒刑
；致重傷者，處 3 年以上 10 年以下有期徒刑。
中華民國刑法第354條
（毀損器物罪）
毀棄、損壞前二條以外之他人之物或致令不堪用，足以生損害於
公眾或他人者，處 2 年以下有期徒刑、拘役或 5 百元以下罰金
。

司法院資訊處製作；財團法人民間司法改革基金會備份。
